臺灣板橋地方法院民事判決　九十一年度訴字第二○五五號
　　原　　　告　乙○○
　　訴訟代理人　丙○○
　　被　　　告　甲○○
右當事人間請求侵權行為損害賠償事件，本院判決如左：
    主      文
被告應給付原告新台幣參拾捌萬陸仟參佰捌拾捌元，及自民國九十一年八月十五日起
至清償日止按年息百分之五計算之利息。
原告其餘之訴駁回。
訴訟費用由被告負擔二分之一，其餘由原告負擔。
本判決第一項於原告以新台幣壹拾參萬元供擔保後，得假執行；但被告如於假執行程
序實施前以新台幣參拾捌萬陸仟參佰捌拾捌元預供擔保後，得免假執行。
原告其餘假執行之聲請駁回。
    事      實
甲、原告方面：
一、聲明：被告應給付原告新台幣（下同）八十萬元，及自起訴狀繕本送達翌日起至
    清償日止按年息百分之五計算之利息，並陳明願供擔保請准宣告假執行。
二、陳述：
    (一)緣被告於民國九十年八月十七日十九時許駕駛車牌號碼ＣＵ─八六一一號自小
      客車，沿台北縣中和市○○路往板南路方向行駛，途經健康路一三０號前，劃
      有雙黃實線之分向限制線之路段，原應注意在劃有雙黃實線之分向限制線路段
      不得跨越，並應注意車前狀況，而當時為晴天，視距良好，為乾燥、無缺陷、
      無障礙物之柏油路面，所駕車輛機件正常，並無不能注意之情形，竟疏於注意
      車前狀況，並跨越該路段雙黃線之分向限制線行駛，致與由原告所騎乘於同路
      段對向由健康路往中正路方向，亦疏於注意，跨越雙黃線之分向限制線行駛之
      ＱＰＵ─四八二號輕機車發生對撞，使原告受有右側脛骨開放性粉碎骨折、頭
      部外傷併撕裂傷、左膝、右臂撕裂傷之傷害。
    (二)原告因遭被告撞傷計支出醫療費用十三萬元，並受有機車全毀無法修復之財產
      損失二萬元、受傷期間六個月無法工作之損失薪資十五萬元，尚須支付復健費
      用（右腿因受傷斷裂長時期無法行走以致萎縮，及疤痕之修復）二十萬元，又
      原告六個月內無法自理生活須人看護，雖未實際聘請看護，但由父親擔任看護
      工作，每日以二千元計算，計受有十八萬元之損害，另因精神上受有非財產上
      之損害三十萬元，前開各項金額合計雖逾八十萬元，但請求被告賠償金額仍以
      八十萬元為限，爰依侵權行為之規定請求判決如訴之聲明所示。
三、證據：提出診斷證明書、復健費用估價單、醫療費用收據、各類所得扣繳暨免扣
    繳憑單各一份為證。
乙、被告方面：
一、聲明：駁回原告之訴及其假執行之聲請，並陳明如受不利益判決願供擔保請准為
    免假執行之宣告。
二、陳述：本件過失責任不在於原告，有關案發當時原告倒在雙黃線上之相關證據如
    下：
    (一)證人李安坤於九十一年四月十七日訊問筆錄證稱：「我路過時我看到有一人躺
      在中間雙黃線，腳朝雙黃線，頭朝順向車道。」且證人李安坤也有當庭繪製原
      告倒地處於交通事故調查表上，足以證明在撞及前，乙○○所騎機車必已越過
      雙黃線，更足以證明被告的車不可能越過雙黃線，否則豈有不壓到原告之理。
    (二)於刑事案件第一審最後一次出庭（九十一年七月四日）時，另一證人沈志勇也
      當庭作證：「說他有看到原告倒在馬路中央，意識清醒，並陳述身上受傷之處
      。」證人沈志勇並當庭繪製原告倒地處於交通事故調查表上，也可茲佐證。
    (三)警訊筆錄所載明有關被告供稱：「我有看到乙○○倒在雙黃線靠左」，並非原
      被告之筆錄內容，且與事實有極大出入，業據徐平警員於九十一年三月二十七
      日訊問筆錄證稱：「被告當時確實曾說被害人小腿壓在雙黃線上，我有印象」
      等語。
    (四)於刑事案件第一審第一次出庭（九十年三月七日）時，徐育平警員當庭說明：
      「告訴人的父親，於案發當晚確實曾告訴徐警，他有看到自己的女兒，倒在雙
      黃線上。」
    (五)被告已於警局第一次筆錄中，前後六次強調黃嘉惠倒在雙黃線上之事實，有錄
      音帶及其譯文可為證。
    (六)按損害賠償之請求應以實際損失為限，原告所提出之請求，均無實據證實其說
      ，且查諸如醫療費用、復健費、薪資損失等均已有勞工及健保給付，原先損失
      若干，均乏證據，顯非可採，又精神損失部分，原告受傷並非嚴重，亦不致於
      使精神有何嚴重損失，所提金額要不相當。
    (七)縱使依第一審刑事判決之認定及鑑定結論，原告亦跨越分向限制線行駛同有過
      失，則兩造同有過失責任，豈有令被告單獨負擔損害責任之理。
    (八)又查案發後，當被告將車停妥後即立刻折返現場探視原告，原告代理人所稱被
      告想要逃離云云，全非事實，蓋被告若要逃離，則早已趁黑疾駛而去，何故仍
      留在現場。
    (九)本案肇事實乃事出突然，被告無從注意，而肇事原因實因由於機車不但違規行
      駛道路中央，且跨越雙黃線所致，原告之訴顯非有理。
三、證據：提出附圖四張、警訊筆錄一件為證。
丙、本院方面：本院依職權函詢亞東紀念醫院無法自理生活期間，並依職權自網路上
    調閱台灣高等法院九十一年度交上易字第一九六號刑事判決書一件。
    理      由
一、原告主張被告於九十年八月十七日十九時許，駕駛車牌號碼ＣＵ─八六一一號自
    小客車，沿台北縣中和市○○路往板南路方向行駛，途經健康路一三０號前，劃
    有雙黃實線之分向限制線之路段，原應注意在劃有雙黃實線之分向限制線路段，
    不得跨越，並應注意車前狀況，而當時為晴天，視距良好，為乾燥、無缺陷、無
    障礙物之柏油路面，所駕車輛機件正常，並無不能注意之情形，竟疏於注意車前
    狀況，並跨越該路段雙黃線之分向限制線行駛，致與由原告所騎乘於同路段對向
    由健康路往中正路方向，亦疏於注意，跨越雙黃線之分向限制線行駛之ＱＰＵ─
    四八二號輕機車發生對撞，使原告受有右側脛骨開放性粉碎骨折、頭部外傷併撕
    裂傷、左膝、右臂撕裂傷，與被告因過失撞傷原告經台灣高等法院於九十一年十
    一月二十九日判處有期徒刑參月，如易科罰金以參佰元折算壹日確定之事實，業
    經本院依職權調閱前開判決查證無訛，自堪信為真實。
二、被告雖抗辯：本案肇事實乃事出突然，被告無從注意，而肇事原因實因由於機車
    違規行駛道路中央，且跨越雙黃線所致，而被告的車不可能越過雙黃線，否則豈
    有不壓到原告之理云云，惟查：
    (一)汽車、機車或其他非依軌道行駛之動力車輛，在使用中加損害於他人者，駕駛
      人應賠償因此所生之損害，但於防止損害之發生已盡相當之注意者，不在此限
      ，民法第一百九十一條之二定有明文，揆諸前揭規定，對於車禍事故係採推定
      過失責任，須由加害人證明其對於車禍事故並無過失始得免責。本件原告雖有
      跨越分向線行駛之事實，但此僅涉原告就損害之發生或擴大是否與有過失，被
      告得否減輕或免除賠償金額問題，不能據此推論被告並無過失，是被告以原告
      亦跨越分向線行駛為由，抗辯肇事原因可歸責於原告云云，洵無可採。
    (二)復查被告之自小客車與原告之機車正面撞擊後，假如機車即刻倒地，原告隨即
      摔倒，被告未即煞車而繼續直線行駛，衡情固會輾壓過原告及機車，但並不會
      造成小客車側面車體損壞。而被告所駕駛自小客車之車損情形為左前方車頭之
      保險桿破裂凹陷、左後視鏡斷掉、駕駛座前擋風玻璃左雨刷斷裂、駕駛座旁之
      晴雨窗斷裂、前左輪弧斷裂、前方向燈左燈損壞、駕駛座旁車門無法接合關門
      之事實，已據兩造所不爭執，顯見原告之機車與被告之自小客對撞後並非即刻
      到地，而係緊沿著被告之自小客車左側繼續往前滑行，因而導致被告之自小客
      車左方後視鏡斷裂、左方之晴雨窗斷裂、左方車門部分鈑金凹陷。再依物理之
      原理，苟非被告所應係小客車撞擊機車後，急速向右側拉回，以致機車延小客
      側左側滑行，從而，原告於被撞之後雖即刻摔倒於雙黃線上，但因小客車拉回
      右轉而未遭輾過，機車則因小客車牽動滑行而向小客車左側彈開，自不能以原
      告當時倒臥於雙黃線上未經被告自小客車輾過而認被告未跨越雙黃線駕駛。再
      者，兩車第一撞擊位置係位於被告自小客車之左前方車頭部分保險桿即車牌左
      下方處，對照前述告訴人當時機車位置，以被告左前方保險桿破裂凹陷之位置
      加計左方後視鏡之長度，二者長度合計至少約有一百公分左右，可見被告之車
      頭左方及左方後視鏡部分必定已超過道路中央之雙黃線，且本件車禍經送請台
      灣省台北縣區車輛行車事故鑑定委員、臺灣省車輛行車事故覆議鑑定委員會覆
      議，均認定被告駕駛自小客車，跨越分向限制線為肇事原因，有臺北縣區車輛
      行車事故鑑定委員會九十一年一月九日北鑑字第九０二三八六號鑑定意見書、
      臺灣省車輛行車事故覆議鑑定委員會九十一年六月二十日府覆議字第九一○八
      七六號附於台灣板橋地方法院檢察署九十年度偵字第一七八六○號偵查卷，及
      本院九十一年度交易字第九三號卷足憑，亦經台灣高等法院九十一年度交上易
      字第九六號過失傷害案件查證無訛，並有前開刑事判決一件在卷可按，核被告
      抗辯：其未跨越雙黃線行駛云云，顯屬事實，不足採信。
三、原告遭被告過失駕駛自小客車碰撞致機車受損，並受有右側脛骨開放性粉碎骨折
    、頭部外傷併撕裂傷、左膝、右臂撕裂傷之傷害，就其所受損害自得依民法第一
    百八十四條第一項、第一百九十三條第一項、第一百九十五條第一項、第一百九
    十六條之規定請求賠償，茲審酌其請求之金額項目如下：
    (一)機車之損失部分：原告主張其所有之機車，因遭被告所駕駛之自小客車碰撞左
      側造成毀損已無法修理，該機車是八十三年份，新車購買時之價值約為四萬元
      之事實，已據被告所不爭執，本院審酌該車迄九十年間計已使用八年，計算其
      價值應將折舊扣除（依行政院所頒「固定資產耐用年數表」及「固定資產折舊
      表」，運輸業用以外之客車之耐用年數為五年，依定率遞減法每年折舊千分之
      三六九，但其最後一年之折舊額，加計歷年折舊累計額，總和不得超過該資產
      成本原額十分之九，本件原告所有之車輛雖為機車，但與客車均為同汽車，自
      得比照適用），本件原告機車自八十三年間出廠至九十年間止，折舊額累計之
      總和已超過該車資產成本原額十分之九，故該車依上開標準扣除折舊額後，其
      殘值應為四千元，是原告請求被告賠償機車減損之價值四千元為有理由，應予
      准許。
    (二)醫療費用部分：原告主張因本件車禍受有右側脛骨開放性粉碎骨折、頭部外傷
      併撕裂傷、左膝、右臂撕裂傷之事實，已據提出亞東紀念醫院診斷證明書三件
      為證，自堪信為真實，又原告為治療本件車禍傷害所支出之醫療費用，固據提
      出醫療費用收據二十八紙為證，惟前開二十八紙醫療費用收據之原告自費部分
      總計為一萬一千七百七十三元，參酌最高法院八十八年度台上字第三五三號裁
      判要旨，全民健康保險之被保險人因汽車交通事故經全民健康保險提供醫療給
      付者，全民健康保險被保險人對於加害人之損害賠償請求權因而喪失，是本件
      原告所得請求之醫療費用部分必須扣除全民健康保險提供醫療給付部分，僅得
      請求原告自費之醫療費用，核原告請求之醫療費用在一萬一千七百七十三元之
      自費範圍內，為有理由，逾此之醫療費用請求，即非有據。
    (三)減少勞動能力損失部分：本件原告於九十年八月十七日經此車禍事故致受有右
      側脛骨開放性粉碎骨折、頭部外傷併撕裂傷、左膝、右臂撕裂傷之傷害，約需
      三個月助行器待骨折愈合方能自行生活，有亞東紀念醫院九十一年十月十六日
      （九一）亞歷六四－一字第三九九九號函一紙在卷可證，堪信原告經此車禍事
      故必受有三個月無法工作之減少勞動能力損害，又原告八十九年度所領之薪資
      給付總額為三十二萬四千零一百元，亦據提出各類所得扣繳暨免扣繳憑單一在
      卷足憑，則原告每月之平均所得為二萬七千零一元（計算公式：324010/12=
      27001，元以下四捨五入），是原告請求減少勞動能力損失八萬一千零三元（
      計算公式：27001*3=81003）為有理由，應予准許，逾此之請求，顯屬無據，
      應予駁回。
    (四)看護費用部分：按甲因傷勢嚴重而須看護隨身照顧，惟因家貧無力僱請特別護
      士看護，其母不得已乃向公司請事假，前往醫院擔任看護，甲雖無看護費之支
      付，但親屬看護所付出之勞力，並非不能評價為金錢，只因基於親情身分關係
      ，而無須支出，自不能加惠於侵權行為人，故應衡量僱用職業護士之情形，認
      甲受有相當看護費之損害，得向乙請求，台灣高等法院八十五年法律座談會研
      討意見著有明文【載八十五年法律座談會彙編（八十六年六月版）第一至三頁
      】。查原告自九十年八月十七日因本件車禍事故受傷後，有長達三個月之期間
      無法自理生活，本院審酌此項事實認定原告傷勢嚴重有請看護照顧之必要，原
      告雖未實際支付看護費用，而由父親擔任看護工作，仍得向加害人請求相當於
      看護之必要費用，至於金額之核算，本院審酌安泰看護中心所（前身為台大醫
      院附屬之陪病員小組）收取之價格全日班為每日二千元（http://home.pchome
      .com.tw/health/yalin18/班別與價格.htm，last visited 2002.12.17），以
      三個月九十日計，原告得請求相當於看護費用之損害為十八萬元。
    (五)整型費用部分：查原告因本件車禍事故，受有右上臂疤痕四公分、左膝疤痕四
      ｘ三公分、右下肢手術疤痕二十公分，單純疤痕整形手術平均約需進行二次手
      術，即疤痕成形手術（每公分收費二千元）與疤痕磨平手術（每公分收費五千
      元），有亞東紀念醫院美容中心出具之估價單一紙可按，是為被害以前並無此
      需要，因為受侵害，始有支付此費用之需要，係屬增加生活上需要之費用，據
      前開估價單核算，原告因而增加生活上需要之費用為十九萬六千元【計算公式
      ：(4+4+20) *(5000+2000)=196000】，是原告請求整型費用部分在十九萬六千
      元之範圍內有理由，應予准許。
    (六)精神慰撫金部分：經查被告在劃有雙黃實線之分向限制線之路段，原應注意在
      劃有雙黃實線之分向限制線路段不得跨越，並應注意車前狀況，且無不能注意
      之情形，竟疏於注意車前狀況，並跨越該路段雙黃線之分向限制線行駛，致原
      告受有右側脛骨開放性粉碎骨折、頭部外傷併撕裂傷、左膝、右臂撕裂傷之傷
      害，並有長達三個月之期間無法自理生活，且右下肢之疤痕更長達二十公分（
      已據本院當庭勘驗屬實，並為被告所不爭執），原告精神上必受有相當劇烈之
      痛苦，原告請求被告賠償三十萬元之精神慰撫金，用以彌補原告無法自理生活
      期間生活上之不便，可以自理生活後為治療殘留於身體上之疤痕所受之精神痛
      苦，本院審酌本件車禍實際情況，及兩造之身分、地位等一切情狀，認為核屬
      適當，應予准許。
四、按損害之發生或擴大，被害人與有過失者，法院得減輕賠償金額或免除之，民法
    第二百一十七條定有明文。經查被告就本件車禍之發生固應負過失責任，已詳述
    如前，但原告亦疏於注意跨越雙黃線之分向限制線行駛致與原告發生對撞，本院
    因認兩造對於本件車禍所致之損害各應負擔百分之五十。而原告所受之損害總計
    為七十六萬八千七百七十六元（計算公式：4000+11773+81003+180000+196000+
    300000=772776），經過失相抵後所得請求之金額僅餘三十八萬六千三百八十八
    元（計算公式：772776/2=386388）。
五、從而，原告依據侵權行為之法律關係，請求被告給付三十八萬六千三百八十八元
    及自九十一年八月十五日即起訴狀繕本送達翌日起至清償日止，按年息百分之五
    計算之利息，為有理由，應予准許，逾此部分，於法無據，應予駁回。又兩造均
    陳明願供擔保請准為假執行及免予假執行之宣告，就原告勝訴部分，經核並無不
    合，爰分別酌定相當之擔保金准許之，至於原告敗訴部分，其假執行之聲請亦失
    所附麗，應併予駁回。
六、本件事證已明，兩造其餘攻擊防禦方法，均與本判決所為前開判斷不生影響，無
    庸逐一論述，附此敘明。
七、結論：原告之訴一部為有理由，一部為無理由，依民事訴訟法第七十九條後段、
    第三百九十條第二項、第三百九十二條，判決如主文。
中　　　華　　　民　　　國　　九十一　　年　　 十二　　 月　　十八　　　日
                                臺灣板橋地方法院民事第三庭
~B法　　　官　何君豪
右為正本係照原本作成
如對本判決上訴，須於判決送達後廿日內向本院提出上訴狀
中　　　華　　　民　　　國　　九十一　　年　　 十二　　 月　　十八　　　日
~B法院書記官　蕭興南
